臺灣基隆地方法院交通事件裁定　　　　 96年度交聲字第382號
原處分機關　交通部公路總局臺北區監理所基隆監理站
異　議　人
即受處分人　永徠交通股份有限公司
代　表　人　黃秀玲
上列異議人即受處分人因違反道路交通管理處罰條例案件，對於
交通部公路總局臺北區監理所基隆監理站於中華民國96年7 月26
日所為之裁決（原處分案號：基監字第裁42-Z00000000號），聲
明異議，本院裁定如下：
    主  文
原處分撤銷。
永徠交通股份有限公司汽車裝載貨物超過核定之總重量，處罰鍰
新臺幣壹萬肆仟元，並記汽車違規紀錄壹次。
    理  由
一、原處分意旨略以：異議人即受處分人永徠交通股份有限公司
    所有之車牌號碼XJ-666號營業大貨曳引車，於民國96年5 月
    30日上午9 時24分許，由案外人劉明從駕駛，聯結車牌號碼
    KB-47 號全拖車，行經國道一號高速公路北上71.3公里處（
    即楊梅收費站北向地磅），因汽車裝載貨物超過核定之重量
    ，為警依法舉發，故依道路交通管理處罰條例第29條之2 第
    3 項之規定裁處異議人罰鍰新臺幣（下同）14,000元，並記
    違規點數一點等語。
二、異議意旨則以：上開曳引車經公路監理機關核發行車執照，
    核准之載重為13.1公噸，總重量為23公噸，總聯結重量為42
    公噸，茲過磅重量僅有26.34 公噸，並未超過核定之42公噸
    總聯結重量，故向本院提出異議，求為撤銷原處分。
三、按汽車裝載貨物超過核定之總重量、總聯結重量者，處汽車
    所有人罰鍰，並記汽車違規紀錄一次，其應歸責於汽車駕駛
    人時，除依第3 項規定處汽車駕駛人罰鍰及依第63條第1 項
    第2 款規定記點外，並記該汽車違規紀錄一次；有前項規定
    之情形者，應責令改正或當場禁止通行，並處10,000元罰鍰
    ，超載10公噸以下者，以總超載部分，每一公噸加罰1,000
    元；超載逾10公噸至20公噸以下者，以總超載部分，每一公
    噸加罰2,000 元；超載逾20公噸至30公噸以下者，以總超載
    部分，每一公噸加罰3,000 元；超載逾30公噸者，以總超載
    部分，每一公噸加罰5,000 元。未滿一公噸以一公噸計算，
    道路交通管理處罰條例第29條之2 第1 項、第3 項定有明文
    。又聯結車輛之裝載，全聯結車裝載之總聯結重量，不得超
    過兼供曳引大貨車核定之總聯結重量，全拖車裝載之總重量
    不得超過核定之總重量及兼供曳引大貨車裝載之總重量，兼
    供曳引大貨車裝載之總重量不得超過核定之總重量，道路交
    通安全規則第81條第2 款、第3 款、第4 款亦有明文。而有
    關曳引車及半拖車總聯結重量，係依據製造廠設計值及法規
    規定限制予以核定，鑑因曳引車及半拖車總聯結重量係為個
    別核定，但於實際車輛使用會有不同型式曳引車聯結不同型
    式半拖車之情形，故道路交通安全規則第81條規定，半聯結
    車裝載之總聯結重量，不得超過曳引車及半拖車核定之總聯
    結重量；另為利執法機關違規取締作業之明確，交通部91年
    9 月16日交路字第0910054487號函釋說明，有關半聯結車之
    裝載限制，係取曳引車核定總聯結重量及所聯結之半拖車核
    定總聯結重量之較小者，為該半聯結車之總聯結車重量限制
    （交通部96年2 月2 日交路字第0960018157號函參照）。據
    此，兼供曳引大貨車及全拖車聯結裝載之總重量，雖未逾兼
    供曳引大貨車核定之總聯結重量，然仍不得超過兼供曳引大
    貨車本身經核定之總重量。
四、異議人雖以上情置辯，然查：上開曳引車經核定之總重量為
    23公噸，總聯結重量為42公噸，上開全拖車經核定之總重量
    則為18公噸，此有卷附行車執照、拖車車籍查詢報表可稽；
    又前揭曳引車於上開舉發時間經過磅之重量為26,340公斤（
    即26.34 公噸），亦有內政部警政署國道公路警察局第二警
    察隊96年9 月6 日公警二交字第0960271212號函檢附之過磅
    紀錄表可參，則上開曳引車聯結拖車所裝載之總重量，雖未
    逾曳引車經核定之總聯結重量43公噸，然已超過曳引車本身
    經核定之總重量23公噸，依前揭法令、函釋之說明，本件確
    有汽車裝載貨物超過核定之總重量之違規事實，當無疑義。
    異議人徒以裝載重量並未超過核定之總聯結重量置辯，尚無
    可採。
五、又本件超載重量為3.34公噸（26.34-23=3.34）， 依道路交
    通管理處罰條例第29條之2 第3 項之規定，超載10公噸以下
    者，以總超載部分，每一公噸加罰1,000 元，未滿一公噸以
    一公噸計算，本件應加罰4,000 元。從而，原處分機關裁處
    異議人罰鍰14,000元，於法並無不合。惟本件既係針對汽車
    所有人裁罰，依道路交通管理處罰條例第29條之2 第1 項之
    規定，應並記「汽車違規紀錄」一次，迺原處分機關竟在裁
    決書上記載「並依第63條記違規點數一點」，且漏未記該汽
    車違規紀錄一次，於法顯有未合，其所為裁處，即有未洽。
    異議人向本院提出異議，指摘原處分不當，雖無理由，然原
    處分既有前述可議，自應由本院將之撤銷，自為妥適之裁定
    如主文第二項所示。
據上論斷，應依道路交通案件處理辦法第20條前段，裁定如主文
。
中　　華　　民　　國　　96　　年　　9 　　月　　13　　日
                    交通法庭法  官  楊皓清
以上正本證明與原本無異。
對於本件裁定如有不服，應於收受送達後5 日內，向本院提出抗
告書狀，敘述抗告之理由，抗告於臺灣高等法院。
中　　華　　民　　國　　96　　年　　9 　　月　　13　　日
                            書記官  盧鏡合
